【裁判字號】    92,交聲,235
【裁判日期】    921112
【裁判案由】    違反道路交通管理處罰條例聲明異議
【裁判全文】
臺灣基隆地方法院交通事件裁定                    九十二年度交聲字第二三五號
    原處分機關  交通部公路總局台北區監理所基隆監理站
    聲明異議人  甲○○
    即受處分人
右列聲明異議人即受處分人因違反道路交通管理處罰條例案件，對於交通部公路總局
台北區監理所基隆監理站民國九十二年九月十七日所為之處分（原處分案號：基監字
第裁四二─二０一０九四號），聲明異議，本院裁定如左：
    主  文
原處分撤銷。
甲○○不罰。
    理  由
一、按法院受理交通事件，準用刑事訴訟法之規定，道路交通管理處罰條例第八十九
    條前段定有明文，是刑事訴訟法第一百五十四條規定：「犯罪事實應依證據認定
    之，無證據不得推定其犯罪事實。」，又「認定犯罪事實所憑之證據，雖不以直
    接證據為限，間接證據亦包括在內，然而無論直接證據或間接證據，其為訴訟上
    之證明，須於通常一般之人均不致有所懷疑，而得確信其為真實之程度者，始得
    為有罪之認定，倘其證明尚未達此一程度，而有合理之懷疑存在而無從使事實審
    法院得有罪之確信時，即應由法院為諭知被告無罪之判決。」（最高法院七十六
    年臺上字第四九八六號判例意旨參照）。
二、本件原處分機關交通部公路總局台北區監理所基隆監理站（下稱原處分機關）係
    以聲明異議人即受處分人甲○○（下稱受處分人）於八十八年二月六日上午八時
    十五分許，駕駛車號ＣＸ─九三八九號自用小客車，行經國道一號高速公路南下
    七點二公里處，經警舉發行駛路肩，因認受處分人違反道路交通管理處罰條例第
    三十三條、第六十三條第一項之規定，裁處新臺幣（下同）六仟元罰鍰，並記違
    規點數一點；聲明異議意旨則以前揭路段於平日上班時間，車流相當擁擠，受處
    分人自國道一號高速公路五堵交流道駛入南下車道，因車流量大，引道又短，致
    受處分人駕車至引道末端仍無法順利併入主車道，被迫與許多車輛停於路肩，徐
    緩前進，受處分人並非有意行駛路肩等語，因認原處分機關之裁罰違誤，故依法
    聲明異議等語。
三、本件受處分人固坦承於前揭時地，確有違規行駛路肩之事實，然辯稱：因車流量
    大，高速公路引道又短，致無法及時併入主車道，被迫與其他車輛於路肩徐緩前
    進等語。經查原處分機關認受處分人有行駛路肩之違規行為，係以逕行舉發之採
    證照片為其主要論據，然查該舉證違規之採證照片底片因泡水無法沖洗，故而無
    法提供採證照片正本供本院參酌之情，有交通部公路總局台北區監理所基隆監理
    站九十二年十月二十二日北監基字第０九二六二０三五五八號函在卷可稽，是本
    件違反交通道路管理事件，並無證據可佐。再者，於平日上班時間，國道一號高
    速公路自基隆至汐止南下路段，車流量大，故而於平日上午七時至九時，上開路
    段開放路肩供用路人行駛，乃眾所皆知之事實，是受處分人所辯於遭舉發違規之
    時、地車流輛擁擠，因而無法及時併入主車道，即非全然無稽，而存有合理可疑
    。
四、綜上所述，原處分機關既無法提供採證照片俾證明受處分人之違規行為，而受處
    分人所辯又非全然無據，而存有合理可疑，揆諸前揭說明，本件即應對受處分人
    作有利之認定，原處分機關不察，遽對受處分人為前開裁決，即難認為允當，應
    認受處分人之異議為有理由，自應由本院將原處分撤銷，改諭知受處分人不罰，
    以資適法。
五、據上論斷，應依道路交通案件處理辦法第二十條，裁定如主文。
中      華      民      國    九十二    年     十一     月     十二     日
                                      臺灣基隆地方法院交通法庭
                                          法  官    劉  桂  金
右正本證明與原本無異。
對於本件裁定如有不服，應於收受送達後五日內，向本院提出抗告書狀，敘述抗告之
理由，抗告於臺灣高等法院。
                                          書記官    黃  士  元
中      華      民      國    九十二    年     十一     月     十七     日


司法院資訊處製作；財團法人民間司法改革基金會備份。
